臺灣高等法院刑事判決　　　　　　　　　 94年度上訴字第2號
上　訴　人
即　被　告　丁○○
　　　　　　　　　　號一樓（另案在臺灣桃園監獄執行中）
指定辯護人　本院公設辯護人　丙○○
上列上訴人因強盜等案件，不服臺灣臺北地方法院93年度訴字第
1136號，中華民國93年11月30日第一審判決（起訴案號：臺灣臺
北地方法院檢察署93年度偵字第6363號），提起上訴，本院判決
如下：
    主      文
原判決撤銷。
丁○○結夥三人以上，於夜間侵入住宅竊盜，處有期徒刑壹年。
    事      實
一、丁○○與汪文斌（原審通緝中）係兄弟，二人於民國九十三
    年三月二十一日在臺北縣永和市○○路二八三巷十二號一樓
    阿保或阿寶）及真實姓名不詳成年男子「徐逸鴻」（均另由
    臺灣臺北地方法院檢察署檢察官偵查中）等人，共同意圖為
    自己不法之所有，而協議共同行竊。四人商議既定後，隨即
    由「徐逸鴻」駕車，搭載丁○○、汪文斌及「吳世保」，至
    臺北縣新店市搜尋作案目標。至該日下午七時許之夜間，四
    人擇定臺北縣新店市○○路一○八號作案。並推由丁○○及
    「吳世保」下車實際著手行竊，另由汪文斌及「徐逸鴻」在
    車上把風。丁○○及「吳世保」下車後，先由「吳世保」以
    不詳方法打開該處一樓大門、及五樓之門鎖，並侵入居住於
    該地五樓之甲○○及其子乙○○之住宅內竊盜。「吳世保」
    在上址五樓甲○○母親房間內竊得手環三只，得手後離去。
    甲○○、乙○○父子二人適遇未及離去之丁○○，甲○○及
    乙○○合力逮捕丁○○，卻誤認前來接應之汪文斌為警員，
    致丁○○得趁隙跳上車前座，由「徐逸鴻」駕車搭載迅速逃
    離現場。汪文斌則於欲上車之際，經隨後追至之乙○○抓下
    車，始遭留置，未能逃逸。汪文斌並於同日下午七時三十分
    許為據報趕至之警方到場逮捕，並供出逃逸者為其弟丁○○
    。
二、案經臺北縣政府警察局新店分局報告臺灣臺北地方法院檢察
    署檢察官偵查起訴。
    理      由
本院查：
一、右開結夥四人，並推由丁○○及「吳世保」下車實際著手行
    竊，另由汪文斌及「徐逸鴻」在車上把風，於九十三年三月
    二十一日夜間七時許，侵入臺北縣永和市○○路二八三巷十
    二號一樓，現有人居住之住宅行竊之事實，業據被告丁○○
    於本院審理中坦承不諱，且經共同被告汪文斌於警訊（見偵
    查卷第八頁）第十四頁）、偵查時（見偵查卷第四六頁）供
    證無訛。
二、且於前開時地，於夜間被二名竊賊侵入前述住宅竊盜，亦已
    失竊手環三只等情，業據證人即前開房屋居住者甲○○、乙○○父子證述明確（見臺灣臺北地方法院檢察署九十三年度
    偵字第六三六三號卷第八十一頁至第八十二頁；本院審判筆
    錄甲○○之證詞）。被告雖辯稱不知道「吳世保」是否有得
    手手環三只乙節，惟證人甲○○於本院審理中亦一再證述，
    當日失竊手環三只，是本件為竊盜既遂無訛。
三、核被告所為，係犯按刑法第三百二十一條第一項第四款第一
    款之結夥三人以上於夜間侵入住宅竊盜。被告丁○○就結夥
    三人以上於夜間侵入住宅竊盜部分，與共同被告汪文斌、共
    犯「吳世保」、「徐逸鴻」等人，有犯意聯絡及行為分擔而
    為共同正犯。
四、原審據以論罪科刑，固非無見。惟查原判決誤認被告丁○○
    為脫免逮捕，對乙○○以徒手拉扯並強力掙脫之方式當場施
    以強暴行為，致乙○○受有右手背挫擦傷之傷勢，以準強盜
    論罪，其事實之認定，尚有未洽（見理由五、）。被告丁○○丁○○旨否認有施強暴之行為犯罪，亦有理由。原判決既
    有前揭可議之處，仍屬無可維持，應由本院將原判決撤銷改
    判。爰審酌被告丁○○正值壯年，竟不思正途，竊取他人財
    物、犯罪所用之手段、及其犯罪後坦承有參與竊盜之行為等
    一切情狀，量處如主文第2項所示之刑。又扣案金屬棒一支
    非係被告等持以行竊之兇器，不予以宣告沒收。至於另扣案
    白色內衣及灰色上衣各一件，雖係被告丁○○所有之物，但
    並非供犯罪所用、犯罪預備之物或因犯罪所得之物，復非違
    禁物，核與沒收要件不合，爰不另為沒收之諭知。
五、公訴意旨另以：被告丁○○於前開時地為竊盜得手後，正欲
    逃逸時，為屋主甲○○、乙○○父子二人發覺追捕，被告丁○○因遭鐵門擋住無法離去，後又有甲○○及乙○○追趕，
    遂為甲○○及乙○○追上，乙○○並將丁○○之手肘反扣在
    後，丁○○為脫免逮捕，便對乙○○以徒手拉扯並強力掙脫
    之方式當場施以強暴行為，致乙○○受有右手背挫擦傷之傷
    勢（傷害部分未據告訴，當時因彼此拉扯過猛，導致丁○○
    身上白色內衣及灰色上衣均因劇烈拉扯而被拉下）。此時在
    車上把風之汪文斌見狀，即下車持渠等所攜帶足供兇器使用
    之金屬棒上前營救丁○○，並持該金屬棒對乙○○當場施以
    強暴行為，致混亂中丁○○得趁隙跳上車前座，由「徐逸鴻
    」駕車搭載迅速逃離現場。汪文斌則於欲上車之際，經隨後
    追至之乙○○抓下車，始遭留置，未能逃逸。汪文斌並於同
    日下午七時三十分許為據報趕至之警方到場逮捕，並扣得渠
    等所有金屬棒一支等物。因認被告丁○○尚涉犯刑法第三百
    二十九條之準強盜罪嫌云云。惟查：
  (一)按犯罪事實應依證據認定之，無證據不得推定其犯罪事實；
    刑事訴訟法第一百五十四條定有明文。而認定犯罪事實所憑
    之證據，雖不以直接證據為限，間接證據亦包括在內；然而
    無論直接或間接證據，其為訴訟上之證明，須於通常一般之
    人不致有所懷疑，而得確信其為真實之程度者，始得據為有
    罪之認定，倘其證明尚未達到此一程度，而有合理之懷疑存
    在時，即無從為有罪之認定，最高法院著有七十六年台上字
    第四九八六號判例可資參照。
  (二)又按刑法第三百二十九條之準強盜罪，以犯竊盜罪或搶奪罪
    ，因防護贓物、脫免逮捕或湮滅罪證，而當場施以強暴或脅
    迫為構成要件，如在他人之跟蹤追躡中單純為逃脫之舉動，
    並未對追躡之人積極實施強暴或脅迫之行為，自與上開準強
    盜罪之構成要件不合。
  (三)訊據被告丁○○堅詞否認有何準強盜犯行，辯稱：伊當時已
    被失主抓住，並揪住伊頭髮，伊僅要求他們放手而已。
  (三)起訴意旨認被告尚涉有準強盜犯行，無非以證人乙○○於偵
    查中所證稱當時其從背後抓到被告丁○○時，被告丁○○有
    極力掙脫並與其拉扯，以致其受有傷害等語（見前揭偵字第
    六三六三號卷第八十一頁至第八十二頁）。原審並以：徵諸
    乙○○當日確實因被告丁○○之強暴行為受有右手背挫擦傷
    之傷勢，並送至天主教耕莘醫院急診，有天主教耕莘醫院診
    斷證明書一紙在卷可稽（見前揭偵字第六三六三號卷第二十
    八頁）；再佐以被告丁○○當時因與乙○○拉扯過猛，導致
    被告丁○○原本所穿著之白色內衣及灰色上衣均因劇烈拉扯
    而被拉下，有扣案白色內衣及灰色上衣各一件可資佐證（見
    前揭偵字第六三六三號卷第二十七頁扣押物品目錄表）等。
    認被告丁○○確實有對乙○○施以強暴行為，否則乙○○當
    不會受傷，被告丁○○身上所穿著之白色內衣及灰色上衣亦
    不致無端遭拉下。
  (四)惟證人甲○○於本院審理中到庭，經交互詰問時則證稱：「
    是我兒子乙○○用徒手抓到被告丁○○的手部，並把丁○○
    抱住。抓住以後，我有上前幫忙抓牢。當時丁○○對於我們
    抓他的行為，並沒有掙扎的反應。後來就有同夥上前來救丁○○。」、「丁○○是沒有強力的反抗動作」、「我看到有
    人上前，我們以為是警察，就讓該人把丁○○拉上車去。」
    、「是丁○○的哥哥汪文斌。」、「沒有。是在我們抓住丁○○之後，下車的人有人拿棒子下車」、「後來我與乙○○
    認為汪文斌不像是警察，於是就共同把汪文斌抓住。」、「
    在我們把汪文斌抓住之後，就有人持棒子要打我兒子乙○○
    。」、「（到底是何人持棒子打乙○○？）是當時在車上另
    外的人，非被告兄弟二人。」、「是偷完東西，為要搶人而
    拿出來的棒子。」是，可見證人在警訊及檢察官偵查中所述
    被告強力掙扎情形，前後不一致，應以審判中之陳詞為可信
    。被告丁○○於行竊得手後，遭追躡逮捕，然並無對於追捕
    之人以積極行為施強暴或脅迫之事實。又證人甲○○、乙○○所述，被告在被逮捕之際，另有同夥竊嫌持棍棒前來帶走
    被告一節，經查無證據足認被告與該同夥有準強盜之犯意聯
    絡，故亦不能論被告準強盜罪。依前揭說明，尚與刑法第三
    百二十九條之準強盜罪構成要件不合，自不另成立該罪名。
  (五)惟公訴意旨認此部分與前開竊盜論罪科刑部分有裁判上一罪
    之關係，爰不另為無罪之諭知，附此敘明。
據上論斷，應依刑事訴訟法第369條第1項前段、第364條、第299
條第1項前段，刑法第28條、第321條第1項第4款第1款，判決如
主文。
本案經檢察官劉文水到庭執行職務。
中　　華　　民　　國　　94　　年　　2 　　月　　22　　日
　　　　　　　　　刑事第九庭審判長法　官　陳　祐　治
　　　　　　　　　　　　　　　　　法　官　黃　聰　明
　　　　　　　 　 　　　　　　　　法　官  王  炳  梁
以上正本證明與原本無異。
檢察官如不服本判決應於收受送達後十日內向本院提出上訴書狀
，其未敘述上訴之理由者並得於提起上訴後十日內向本院補提理
由書（均須按他造當事人之人數附繕本）。
被告不得上訴。
                                  書記官　詹  麗  珠
中　　華　　民　　國　　94　　年　　2 　　月　　22　　日
附錄本案論罪科刑法條全文：
刑法第三百二十一條：
犯竊盜罪而有左列情形之一者，處六月以上、五年以下有期徒刑：
一  於夜間侵入住宅或有人居住之建築物、船艦或隱匿其內而犯之者。
二  毀越門扇、牆垣或其他安全設備而犯之者。
三  攜帶兇器而犯之者。
四  結夥三人以上而犯之者。
五  乘火災、水災或其他災害之際而犯之者。
六  在車站或埠頭而犯之者。
前項之未遂犯罰之。
